【裁判字號】    95,易,316
【裁判日期】    950914
【裁判案由】    毒品危害防制條例
【裁判全文】
臺灣高雄地方法院刑事判決               95年度易字第316號
公  訴  人  臺灣高雄地方法院檢察署檢察官
被      告  乙○○
                    （另案在臺灣高雄監獄執行）
上列被告因違反毒品危害防制條例案件，經檢察官提起公訴（94
年度毒偵字第8541號），本院判決如下：
    主  文
乙○○施用第二級毒品，累犯，處有期徒刑柒月，扣案甲基安非
他命貳包（驗後淨重分別為零點伍貳公克、零點零柒公克）、吸
食器壹組（殘留甲基安非他命成分量微無法析離）均沒收銷燬之
，扣案噴燈壹臺沒收；又持有第一級毒品，累犯，處有期徒刑陸
月，扣案海洛因伍包（合計淨重零點玖玖公克，空包裝重壹點玖
壹公克）沒收銷燬之；應執行有期徒刑拾壹月，扣案甲基安非他
命貳包（驗後淨重分別為零點伍貳公克、零點零柒公克）、吸食
器壹組（殘留甲基安非他命成分量微無法析離）、海洛因伍包（
合計淨重零點玖玖公克，空包裝重壹點玖壹公克）均沒收銷燬之
，扣案噴燈壹臺沒收。
    事  實
一、乙○○前因恐嚇取財案件，經臺灣嘉義地方法院於民國91年
    12月27日以91年度易字第4117號判決處有期徒刑1 年，入監
    執行後於93年12月13日縮短刑期假釋出監，嗣於94年1 月8
    日假釋期滿未經撤銷以已執行論；又因施用毒品案件，經本
    院裁定送勒戒處所觀察、勒戒後，認無繼續施用毒品之傾向
    ，而於92年11月12日釋放出所，並由臺灣高雄地方法院檢察
    署檢察官於92年11月11日以91年度毒偵字第4205號為不起訴
    處分確定；復因持有第1 級毒品案件，經本院於94年5 月11
    日以94年度簡字第2632號判決處有期徒刑3 月確定，另因施
    用第2 級毒品案件，經本院於94年7 月28日以94年度易字第
    644 號判決處有期徒刑6 月確定，上開二罪並經本院裁定應
    執行有期徒刑8 月在案（尚未執行完畢）。詎乙○○猶未悛
    悔，於前開觀察、勒戒執行完畢釋放後5 年內，基於施用第
    2 級毒品之犯意，於94年9 月23日晚間8 時許，在租住之高
    雄縣大寮鄉○○路616 巷132 號4 樓3B室內，以加熱吸食器
    吸食煙霧之方式，施用第2 級毒品甲基安非他命1 次；另基
    於持有第1 級毒品之犯意，於不詳時、地，以不詳方式，向
    綽號「阿賢」真實姓名年籍不詳之男子購得而持有第1 級毒
    品海洛因5 包（合計淨重0.99公克，空包裝重1.91公克）。
    嗣於94年9 月24日上午在前述租屋處為警搜索查獲，並扣得
    乙○○供己施用之甲基安非他命2 包（驗後淨重分別為0.52
    公克、0.07公克）、其施用甲基安非他命所使用之吸食器1
    組（殘留甲基安非他命成分）與噴燈1 臺（無殘留海洛因或
    甲基安非他命成分）、其持有之海洛因5 包（合計淨重0.99
    公克，空包裝重1.91公克）等物。
二、案經高雄縣政府警察局移送臺灣高雄地方法院檢察署檢察官
    偵查起訴。
    理  由
一、按被告以外之人於審判外之陳述，雖不符刑事訴訟法第159
    條之1 至第159 條之4 規定，而經當事人於審判程序同意作
    為證據，法院審酌該言詞陳述或書面陳述作成時之情況，認
    為適當者，亦得為證據；當事人、代理人或辯護人於法院調
    查證據時，知有該法第159 條第1 項不得為證據之情形，而
    未於言詞辯論終結前聲明異議者，視為有前項之同意，該法
    第159 條之5 已明揭其旨。本件所引事證，檢察官及被告乙
    ○○均無異議作為證據，本院審酌其作成之情況，未見有何
    不適當之情形，是得為證據，合先敘明。
二、訊據被告乙○○對於前揭施用甲基安非他命之犯行供承不諱
    ，然矢口否認有何持有海洛因之犯行，辯稱：伊並未施用海
    洛因，扣案之海洛因亦非伊所持有，是同居女友丙○○之物
    云云。經查：
（一）施用第2 級毒品部分：
      被告為警所採尿液經送以酵素免疫分析法初步篩檢，再以
      氣相層析質譜儀法確認結果，呈嗎啡陰性反應及甲基安非
      他命陽性反應，此有台灣檢驗科技股份有限公司濫用藥物
      尿液檢驗報告（報告編號：KＺ000000000000）附卷可稽，
      扣案物品經送鑑驗結果，其中晶體2 包均含甲基安非他命
      成分，驗後淨重分別為0.52公克、0.07公克，吸食器1 組
      亦殘留甲基安非他命成分，另噴燈1 臺則無殘留海洛因或
      甲基安非他命成分，此有卷附高雄醫學大學附設中和紀念
      醫院檢驗報告（報告編號：9503-81 、9503-82 、9503-7
      6 、9503-77） 為憑，前開事證足徵被告之自白與事實相
      符，堪予採信。又被告有如犯罪事實欄所列前科紀錄，此
      有臺灣高等法院被告前案紀錄表、臺灣高等法院在監在押
      全國紀錄表、臺灣高雄地方法院檢察署檢察官91年度毒偵
      字第4205號不起訴處分書、本院94年度簡字第2632號判決
      書、本院94年度易字第644 號判決書在卷可參，堪認被告
      確於觀察、勒戒執行完畢釋放後5 年內，再為本件施用毒
      品之犯行。綜上所述，被告此部分犯行之事證明確，應堪
      認定。
（二）持有第1 級毒品部分：
      本件警察在被告租屋處查扣之白粉5 包經送鑑驗結果，均
      含海洛因成分，合計淨重0.99公克（空包裝重1.91公克）
      ，此有法務部調查局95年1 月11日調科壹字第220021865
      號鑑定通知書附卷可按，而被告於94年9 月24日查獲當日
      之警詢及偵訊中均承認該海洛因為其所有，證人即被告之
      同居女友丙○○於94年9 月24日查獲當日之警詢中亦陳稱
      為被告所有（本院於審判中勘驗丙○○之警詢錄音帶結果
      ，關於本件扣案物品為何人所有一節，警察與證人丙○○
      之問答如下：問：「這些東西（指扣案之物品）是誰的？
      」答：「我不知道，應該是我男朋友（指被告）不然就是
      他朋友的吧！」問：「誰的？」答：「可能是我男朋友或
      是他朋友的。」問：「誰的講清楚，不要說可能。」答：
      「我男朋友。」問：「你男朋友的嗎？」答：「嗯。」，
      可認證人丙○○有陳述扣案海洛因為被告之物），核與被
      告於前揭警詢及偵訊中之陳述相符，是堪認扣案之海洛因
      5 包為被告所持有無訛。嗣被告起訴後在本院雖翻異前詞
      ，辯稱：伊在警詢中會承認是因為警察建議伊如此陳述，
      警察說這樣丙○○才不會有事，伊在偵訊中也會承認是因
      為警察說不要隨便翻供，警察只是建議而未強逼伊如此陳
      述云云，而證人丙○○於本院審判中亦證稱海洛因為伊而
      非被告所有云云，然而，證人即製作被告警詢筆錄之高雄
      縣政府警察局刑警大隊警察甲○○於本院審判中業已證稱
      ，警詢中並未對被告說要承認海洛因為自己所有，丙○○
      就會沒事等語，參以承辦本案之警察與被告及證人丙○○
      非親非故，衡情何必置自己之辦案績效於不顧，甘冒違法
      失職之風險，教導被告如何陳述俾使證人丙○○能夠安然
      無事？況被告於本件案發前不久，曾因持有第1 級毒品案
      件，經本院於94年5 月11日以94年度簡字第2632號判決處
      有期徒刑3 月在案，業如前述，其為何猶未心生警惕，仍
      貿然為證人丙○○承擔罪責？又倘若被告承認犯行之出發
      點果係為女友承擔罪責，則嗣後為何又要翻異前詞，直指
      扣案海洛因為證人丙○○所有，而違背自己保護女友之初
      衷？是被告所辯，殊非可信。另衡諸證人丙○○於本件查
      獲移送臺灣高雄地方法院檢察署後，亦因施用第1 級毒品
      海洛因案件經檢察官提起公訴，嗣後經本院於95年4 月3
      日以94年度訴字第3973號判刑確定，此有台灣高等法院前
      案紀錄表及該案判決書附卷可稽，則被告改稱海洛因乃遭
      判刑確定之證人丙○○所有云云，衡情不無卸責之虞，而
      證人丙○○於本院之證述亦應係迴護被告之詞，均不可採
      。綜據上述，被告持有第1 級毒品之犯行亦事證明確，堪
      以認定。
三、按行為後法律有變更者，適用行為時之法律，但行為後之法
    律有利於行為人者，適用最有利於行為人之法律，刑法第2
    條第1 項定有明文。本件被告行為後於95年7 月1 日施行之
    新刑法，就第47條關於累犯之規定有所修正，此雖非犯罪構
    成要件之變更，但已影響行為人刑罰之法律效果，應屬法律
    有變更，而依被告之前科紀錄及本件係故意犯罪之態樣觀之
    ，不論依修正前或修正後之第47條規定，此次犯行均構成累
    犯而應加重其刑，舊法並無不利於被告之情形。其次，舊刑
    法第51條第5 款原規定，宣告多數有期徒刑者，於各刑中之
    最長期以上，各刑合併之刑期以下，定其刑期，但不得逾20
    年，嗣後95年7 月1 日修正施行之該條款，提高多數有期徒
    刑合併應執行之刑不得逾30年，就此部分之變更亦應依刑法
    第2 條第1 項規定比較適用新舊法，最高法院95年第8 次刑
    事庭會議決議業已明揭其旨，且比較結果舊法並無不利於被
    告。按新舊法比較時，應就罪刑有關之共犯、未遂犯、連續
    犯、牽連犯、結合犯以及累犯加重、自首減輕、暨其他法定
    加減原因、與加減例等一切情形，綜其全部之結果，而為比
    較，再適用有利於行為人之法律處斷，且應就罪刑有關之一
    切情形，比較其全部之結果，而為整個之適用，不能割裂而
    分別適用有利益之條文，最高法院24年度上字第4634號、27
    年度上字第2615號判例業已明揭其旨。本件被告行為後之法
    律既有如上之變更，經綜合比較結果，適用舊法對於被告並
    無不利，是應依刑法第2 條第1 項前段規定適用舊法。核被
    告所為，係犯毒品危害防制條例第10條第2 項之施用第2 級
    毒品罪及同條例第11條第1 項之持有第1 級毒品罪。被告持
    有甲基安非他命之低度行為為其施用之高度行為所吸收，毋
    庸另論。至被告施用第2 級毒品與持有第1 級毒品之犯意各
    別，行為互殊，應予分論併罰。又被告有如上開事實欄所列
    前科紀錄，業如前述，其於有期徒刑執行完畢後5 年內，再
    犯本件有期徒刑以上之罪，為累犯，應依刑法修正前第47條
    規定加重其刑。茲審酌被告前因施用毒品案件，迭經觀察、
    勒戒及判刑後，猶未悛悔而再為本件施用第2 級毒品犯行，
    足見其毒癮匪淺，然念其就此部分尚能供承犯行，態度良好
    ，且毒癮戒絕確實不易，又其施用毒品乃戕害自身健康而未
    直接危害他人，另被告前曾有持有第1 級毒品之前科，詎猶
    未悛悔而再度持有第1 級毒品，犯後復未坦承此部分行為，
    態度欠佳，實有非是，以及其犯罪之手段、所生危害等一切
    情狀，量處如主文所示之刑，並依舊法定應執行之刑，以資
    懲儆。扣案甲基安非他命2 包（驗後淨重分別為0.52公克、
    0.07公克，送驗結果業如前述，其包裝應無法與毒品完全析
    離而應整體視為毒品）、吸食器1 組（殘留甲基安非他命成
    分，送驗結果業如前述，其器具本身應無法與毒品完全析離
    而應整體視為毒品）分別為被告所施用之毒品及施用毒品所
    使用之器具，業經其供明在卷，核與本案具有關連性，爰依
    毒品危害防制條例第18條第1 項前段規定，諭知沒收銷燬之
    ；扣案噴燈1 臺（無殘留海洛因或甲基安非他命成分，送驗
    結果亦如前述）為被告所有供施用甲基安非他命所用之物，
    業經其供明在卷，爰依刑法第38條第1 項第2 款規定宣告沒
    收；扣案被告持有之海洛因5 包（合計淨重0.99公克，空包
    裝重1.91公克，送驗結果詳如前述，其包裝亦應無法與毒品
    完全析離而應整體視為毒品），亦應依毒品危害防制條例第
    18條第1 項前段規定，諭知沒收銷燬之；至扣案針筒5 支、
    電子磅秤2 臺、夾鍊袋3 包、橡皮筋1 條，被告均否認為其
    所有之物，復無證據足資證明與本案具有關連性，爰不予宣
    告沒收，附此敘明。
據上論斷，應依刑事訴訟法第299 條第1 項前段，毒品危害防制
條例第10條第2 項、第11條第1 項、第18條第1 項前段，刑法第
2 條第1 項前段、第11條、修正前第47條、第38條第1 項第2 款
、修正前第51條第5、9 款，判決如主文。
本案經檢察官陳思睿到庭執行職務。
中    華    民    國    95    年    9     月    14    日
                  鳳山刑事第二庭審判長法  官 邱明弘
                                      法  官 李嘉益
                                      法  官 譚德周
以上正本證明與原本無異。
如不服本判決，應於收受送達後10日內向本院提出上訴書狀。
中    華    民    國    95    年    9     月    14    日
                                      書記官 廖美玲
附錄法條：毒品危害防制條例第10條第2項、第11條第1項
毒品危害防制條例第10條
施用第一級毒品者，處 6 月以上 5 年以下有期徒刑。
施用第二級毒品者，處 3 年以下有期徒刑。
毒品危害防制條例第11條
持有第一級毒品者，處 3 年以下有期徒刑、拘役或新臺幣 5 萬
元以下罰金。
持有第二級毒品者，處 2 年以下有期徒刑、拘役或新臺幣 3 萬
元以下罰金。
持有專供製造或施用第一、二級毒品之器具者，處 1 年以下有期
徒刑、拘役或新臺幣 1 萬元以下罰金。
持有毒品達一定數量者，加重其刑至二分之一，其標準由行政院
定之。


司法院資訊處製作；財團法人民間司法改革基金會備份。
